【裁判字號】    92,上易,372
【裁判日期】    920611
【裁判案由】    過失傷害
【裁判全文】
臺灣高等法院臺中分院刑事判決                民國九十二年度上易字第三七二號
    上  訴  人
    即  被  告  甲○○
右上訴人因過失傷害案件，不服臺灣台中地方法院中華民國九十二年一月三日第一審
判決（民國九十一年度易字第四○九號，起訴案號：臺灣台中地方法院檢察署民國九
十年度調偵字第八二號），提起上訴，本院判決如左：
    主      文
原判決撤銷。
甲○○從事業務之人，因業務上之過失傷害人致重傷，處拘役伍拾日，如易科罰金，
以參佰元折算壹日。
    事      實
一、甲○○為聯合停車機械有限公司（下稱聯合公司）之實際負責人，製造停車位機
    械設備及相關安裝維修工程暨負責指派公司人員進行此工作，均屬其所從事之業
    務。丙○○自民國八十八年十一月間起以新台幣（下同）五萬四千元之代價，受
    僱於甲○○所經營之聯合公司，擔任機械停車位安裝維修工程等工作，於八十九
    年三月二十日上午，由甲○○指派丙○○前往臺中市○○街一九八號大樓地下停
    車場，維修該公司所承攬該處機械停車位之工作時，甲○○明知依聯合公司維修
    作業程序，在處理油壓缸維修工作時應指派二名員工同時到場，由其中一人負責
    維修油壓缸部分，另一人則負責在旁配合並以鐵鍊固定油壓缸上方停車臺等機械
    設備以防止其墜落壓及維修人員等部分，否則將發生施工人員受有傷害之結果，
    而當日因與丙○○配合之其弟楊中平無法前往工作，甲○○於其業務上應注意、
    能注意須指派另一人前往配合丙○○處理油壓缸維修工作，以免發生施工人員受
    有傷害之結果，且依當時狀況並無不能注意之情形，卻疏未注意而任由丙○○一
    人操作油壓缸維修工作，適丙○○亦疏未注意實施將油壓缸上方之停車臺等機械
    設備先以鐵鍊固定等安全措施，而單獨進行油壓缸維修，致上方停車臺之機械設
    備因油壓缸內油壓遭丙○○卸除後，又未有鐵鍊等安全防護措施而墜落，並壓及
    在下方工作之丙○○，丙○○因而受有肺部呼吸衰竭、缺氧性腦病變等對外界沒
    有正常反應及溝通能力，已達屬植物人狀態之重大難治傷害。
二、案經被害人丙○○之法定代理人丁○○訴由臺灣臺中地方法院檢察署檢察官並指
    定丁○○為代行告訴人後偵查起訴。
    理      由
一、本件被害人丙○○因本件勞工意外事件，遭墜落之停車臺下壓，致受有肺部呼吸
    衰竭、缺氧性腦病變，並導致需長期使用呼吸器之植物人狀態，且對外界沒有正
    常反應及溝通能力，有診斷證明書及長興醫院回函各一份附卷可稽，客觀上已不
    能行使告訴權，並已於九十一年五月十四日經原審法院以九十一年度禁字第五八
    號民事裁定宣告被害人丙○○為禁治產人，並由代行告訴人丁○○擔任其監護人
    ，有該民事裁定書影本一份在卷可按，是本件告訴人丁○○既經公訴人指定其為
    代行告訴人，且為被害人丙○○之法定代理人而有獨立告訴權，其提起本案告訴
    自屬合法，先予敘明。
二、訊據被告甲○○固坦承未指派其他配合人員到場，致被害人丙○○受有前揭重傷
    害等事實，惟亦辯稱：當日係被害人丙○○臨時決定上班，且現場確有放置供施
    工時固定上方停車臺機械之鐵鍊等物，被害人丙○○未加以裝設而發生本件意外
    ，事後亦由其委由統一精工股份有限公司代為賠償被害人丙○○部分款項云云。
    經查，被害人丙○○係由被告雇用並指派至前揭地點工作，及被害人丙○○係因
    施工當時遭上方之停車臺掉落後壓傷，而受有肺部呼吸衰竭、缺氧性腦病變，並
    導致需長期使用呼吸器之植物人狀態，且對外界沒有正常反應及溝通能力，有診
    斷證明書及長興醫院回函各一份附卷可稽，足見被害人丙○○確受有重大難治之
    傷害，且發生此傷害之原因即為上方停車臺機械掉落之故；其次，依聯合公司相
    關作業規定，被害人丙○○前往施工之內容，須有二人共同配合施作，由其中一
    人負責至停車臺下方操作油壓卸除、維修等部分，另一人則負責將上方停車臺機
    械以鐵鍊等物品加以固定，並從旁協助等工作，而本件意外發生前一日，係由被
    害人丙○○與其弟楊中平前往該處負責施工，事發當日張正國曾以電話詢問被害
    人丙○○繼續施工事宜，被害人丙○○有表示當日其弟楊中平無法到場，且當日
    確僅被害人丙○○一人到場工作，該公司並未再指派其他員工前往，事發後經前
    往現場查看，發現該上方停車臺未經以鐵鍊或其他設備加以固定，此應係被害人
    丙○○卸除油壓之行為導致上方停車臺掉落而砸傷所致，至於該電源線路當時雖
    另由他人施作中，惟事發前一日及當日到場時均未發現電源有接通，且只須卸除
    油壓停車臺即會降落，與有無電源一事應無關等情，業據證人即在聯合公司擔任
    廠務工作之張正國結證在卷，被告對此亦不否認，而證人張正國雖又證稱：以電
    話與被害人丙○○聯繫時，其曾告知被害人丙○○告知其弟亦須到場，惟其亦稱
    ：當時被害人丙○○僅表示會再向其弟說，後來被害人丙○○未再以電話告知相
    關情形，該公司亦未在以電話詢問究竟有幾人到場等語，則被告既已得知當日僅
    被害人丙○○一人前往施作，雖有要求被害人丙○○轉知其弟亦須前往，被害人
    丙○○仍未為肯定之表示，被告既為聯合公司實際負責人，對此前往施工人數是
    否符合公司相關安全作業規定，及人員應如何調派等事宜，自仍負有指揮監督之
    義務，且對僅一人前往施工，將有發生疏未注意設置固定之鐵鍊而使施工人員受
    有傷害一事並有預見之可能，其卻應注意、能注意而疏未注意再指派其他員工前
    往配合被害人丙○○施工，依當時情形復難認有何不能注意之情形，被告就此自
    有過失甚明；而本件又係因僅被害人丙○○一人前往施作，致無另一人負責配合
    確實執行上方停車臺固定等工作，才導致被害人丙○○卸除油壓而使上方車臺無
    足夠支撐力時，又無此固定設備加以防止，進而發生本件被害人丙○○之重傷害
    事故，亦可見被告此過失行為確與上開重傷害結果間有相當因果關係。至於代行
    告訴人丁○○雖指稱：事發後至現場時，並未發現現場存在鐵鍊等足以固定上方
    停車臺之設備，此應係被告得知事發後才帶往現場為救援之使用，被告就此亦有
    過失行為之部分，已為被告堅決否認，而證人即事發後前往現場救援之張正國、
    唐興旺並均證稱：被告到現場時並未攜帶相關鐵鍊等工具，將壓傷被害人丙○○
    之停車臺拉起時，所使用之鐵鍊即為被告從現場地下室堆放工具處所覓得等語，
    而證人即被害人丙○○之弟楊中平雖陳稱：事發後其到現場已找不到鐵鍊，且當
    時上方停車臺係經綁設類似鐵鍊之另一種俗稱「二八」之工具等語，但其亦稱：
    當時被害人丙○○已經他人救起後送醫，依前揭證人張正國、唐興旺所稱情節，
    該鐵鍊已經使用以救援被害人丙○○，證人楊中平因而未找到鐵鍊即難認有何違
    情之處，且證人楊中平復證稱：前一日與被害人丙○○前往施工時，亦有綁設固
    定用之鐵鍊，結束後其二人有將鐵鍊放回該地點放置工具之處所等語，而被害人
    丙○○係於翌日上午隨即前往施工，其間既難認有何遭被告或他人取走之可能，
    證人楊中平又未目睹現場救援所使用之工具情形，仍應以證人張正國、唐興旺所
    稱該鐵鍊仍置放現場工具處一節較為可採，尚難認被告就此亦有何過失行為可言
    ，然被害人丙○○縱有未依聯合公司作業規定及被告之指示，疏未注意要求公司
    指派並等候另一名員工到場配合，且於施工又疏未注意將上方停車臺加裝鐵鍊等
    安全設備以固定，而對此重傷害結果之發生亦與有過失之問題，仍難解免被告上
    開過失之罪責。此外，復有現場圖、行政院勞工委員會中區勞動檢查所九十年一
    月十二日台九十勞中檢綜字第五０三０六五八號函附之職業災害檢查報告書、勞
    工保險殘廢診斷書影本各一份，及現場照片四張在卷可資佐證，是本案事證已臻
    明確，被告上開犯行，洵堪認定。
三、查被告既為聯合公司實際負責人，為從事前述業務之人，因其業務上之過失傷害
    人致重傷，係犯刑法第二百八十四條第二項後段之業務過失致重傷罪。公訴意旨
    雖以被告尚有原應注意雇主對於有防止墜落、崩塌等之虞之作業場所引起之危害
    ，應有符合標準之必要安全衛生設備，並對於勞工就業場所之急救、醫療及其他
    為保護勞工健康及安全設備應妥為規劃，並採取必要之措施，且對在操控該處停
    車位升降之電控部分，未能裝置妥善時，要求停止運轉或關閉電源，亦有過失之
    部分，前者如上開所述，被告確有在現場備置鐵鍊等供固定之安全設備，而後者
    亦無積極證據足認該電控部分有何並未停止運轉，且此與被害人丙○○重傷害結
    果間並有何相當因果關係之情形，尚難認被告亦有此部分過失行為，附予敘明。
四、原審予以論科，固非無見，惟查被告犯罪後，刑法第四十一條於九十一年一月修
    正公布而生效，修正後之第四十一條第一項，既擴大得易科罰金之刑度範圍，自
    屬法律之變更，就本案而言，雖依變更前後之法律均得易科罰金，仍應依刑法第
    二條第一項前段規定，適用變更後之新法，乃原判決既適用變更後之新法即修正
    後刑法第四十一條第一項諭知易科罰金之折算標準，卻又謂「無法律變更情形之
    適用」而不引刑法第二條第一項前段為其依據，自有未合；原判決既有可議而經
    上訴，自應撤銷改判。爰審酌被告之過失程度所生危害及被告方面雖尚未與被害
    人一方達成和解，然曾由與被告所營公司有定作承攬關係之統一精工公司作部分
    之賠償等一切情狀，量處如主文所示之刑，並諭知易科罰金，折算標準。
五、被告經合法傳喚，無正當理由不到庭，爰不待其陳述逕為判決。
據上論斷，應依刑事訴訟法第三百七十一條、第三百六十九條第一項前段、第三百六
十四條、第二百九十九條第一項前段，刑法第二百八十四條第二項後段，第二條第一
項前段、修正後第四十一條第一項，罰金罰鍰提高標準條例第一條前段、第二條，判
決如主文。
本案經檢察官乙○○到庭執行職務。
中      華      民      國      九十二  年      六      月      十一    日
                                臺灣高等法院臺中分院刑事第五庭
                                      審判長法  官  袁  從  楨
                                            法  官  胡  森  田
                                            法  官  姚  勳  昌
右正本證明與原本無異。
不得上訴。
                                            書記官  陳  美  利
中      華      民      國      九十二  年      六      月      十二    日
                                                                        Ａ


司法院資訊處製作；財團法人民間司法改革基金會備份。
